【裁判字號】    98,台上,1027
【裁判日期】    980226
【裁判案由】    違反公職人員選舉罷免法
【裁判全文】
最高法院刑事判決            九十八年度台上字第一０二七號
上  訴  人  甲○○
選任辯護人  文  聞律師
            彭若晴律師
上列上訴人因違反公職人員選舉罷免法案件，不服台灣高等法院
高雄分院中華民國九十八年八月二十七日第二審更審判決（九十
七年度選上更(一)字第八號，起訴案號：台灣高雄地方法院檢察署
九十四年度選偵字第六五號），提起上訴，本院判決如下：
    主  文
上訴駁回。
    理  由
按刑事訴訟法第三百七十七條規定，上訴於第三審法院，非以判
決違背法令為理由，不得為之。是提起第三審上訴，應以原判決
違背法令為理由，係屬法定要件。如果上訴理由書狀並未依據卷
內訴訟資料，具體指摘原判決不適用何種法則或如何適用不當，
或所指摘原判決違法情事，顯與法律規定得為第三審上訴理由之
違法情形，不相適合時，均應認其上訴為違背法律上之程式，予
以駁回。本件原判決撤銷第一審之科刑判決，改判仍論處上訴人
甲○○共同對於有投票權之人，交付賄賂，而約其投票權為一定
之行使罪刑。從形式上觀察，並無足以影響判決結果之違法情形
存在。上訴意旨略稱：上訴人與證人即共同被告曾秋月、林清陽
測謊時均有睡眠不足、不適於測謊之情形，施測者係法務部調查
局（下稱調查局）之調查員，立場可疑，測謊與形式要件不符，
測謊鑑定亦乏準確率，徒執測謊結果為上訴人有罪判決之基礎，
有違測謊功能之見解、補強法則及無罪推定原則；曾秋月與共同
被告何正祥為求緩起訴，所為證言不實，原判決忽略調查員以詐
欺、利誘、恐嚇、脅迫或兼具遐想之抽象言詞，對曾秋月造成心
理壓制之情，竟採信其證言，且曾秋月在筆記本上劃螢光筆，指
認發放對象，其指認過程違背指認規則，係審判外陳述；檢察官
訊問時未連續錄影，原審未函調相關通聯紀錄，即以臆測推論犯
罪事實，逾越自由心證範疇，有判決適用法則不當、違背證據裁
判原則及司法院大法官會議釋字第五八二號解釋、採證偏頗、違
反經驗法則與論理法則，及判決理由不備、矛盾之違法云云。惟
犯罪事實之認定，證據之取捨及其證明力如何，乃事實審法院自
由判斷之職權，如其取捨不違背經驗法則與論理法則，即不得指
為違法，而據為上訴第三審之理由。本件原判決依憑上訴人之部
分自白，證人曾秋月、何正祥之證言，鑑定證人蘇文俊之陳述，
扣案筆記本、年籍資料與選舉人名冊、測謊鑑定報告等證據資料
，認上訴人有其事實欄所載之犯行，已詳敘所憑之證據與認定之
理由。且說明上訴人否認犯罪之所辯如何不足採信，曾秋月、何
正祥於檢察官偵查時具結之證言，如何無顯不可信之情況，得為
證據，上訴人與曾秋月等人之測謊鑑定，均經受測人同意配合，
已告知得拒絕受測，測謊員具良好專業訓練且有相當經驗，測謊
儀器係美國拉法葉儀器公司製造，測前檢查無故障因素，測謊環
境具備影音監視功能、空調、隔音，無外界干擾因素，形式上皆
符合測謊基本程式要件，且鑑定人即測謊員安治國到庭證實如果
圖譜有效，就可以研判，故睡眠不足仍可以測謊，除了說謊以外
，沒有其他因素呈現波動反應等語，測謊鑑定仍得作為證據等情
，皆論敘甚詳。所為論斷，核無違背客觀存在之經驗法則與論理
法則，自屬原審採證、認事之適法職權行使，不容任意指摘，亦
無上訴意旨所指違法情形。曾秋月除於調查陳述替上訴人交付賄
賂予各有投票權人，而約其投票權為一定之行使外，尚與何正祥
於檢察官偵查時多次具結為相同之證言（見選他字第一一二號卷
第一一七至一二一頁、一二三至一二九頁，第一三０至一三三頁
，曾秋月所涉違反公職人員選舉罷免法及偽證罪，復經原審判刑
確定），且何正祥於檢察官偵查時以被告身分為相同陳述（見選
偵字第四五號影印卷，即偵一卷第一二四頁），其二人復皆於審
判中具結作證並受詰問（見一審卷第十二至二八、四一至四頁）
，則縱除去曾秋月之調查陳述，仍應為同一認定，即於判決本旨
不生影響，依刑事訴訟法第三百八十條規定，仍不得據為上訴第
三審之理由。又原判決係以曾秋月之證言及扣案筆記本等為證，
上訴意旨謂曾秋月「指認」筆記本上之名字為指認證人或犯罪嫌
疑人，核屬誤會。再依刑事訴訟法規定，訊問「被告」應全程連
續錄音，必要時，方應全程連續錄影。曾秋月、何正祥於調查或
偵查之陳述皆經錄音，偵查錄音固有部分有中斷，但中斷部分係
檢察官安撫其二人之情緒，已經法院勘驗明確，有勘驗筆錄在卷
可稽，自無違法可言。再上訴人於原審並未請求調查何電話通聯
紀錄，執此認原審未予調查，自非依據卷內證據資料指摘。其餘
上訴意旨，就屬原審採證、認事職權之適法行使及原判決已說明
事項，徒憑己見，任意指摘為違法，且仍為單純事實之爭執，均
非適法之第三審上訴理由。應認本件上訴違背法律上之程式，予
以駁回。
據上論結，應依刑事訴訟法第三百九十五條前段，判決如主文。
中    華    民    國  九十八  年    二    月  二十六  日
                      最高法院刑事第十二庭
                          審判長法官  石  木  欽
                                法官  洪  佳  濱
                                法官  呂  丹  玉
                                法官  段  景  榕
                                法官  黃  梅  月
      本件正本證明與原本無異
                                      書  記  官
中    華    民    國  九十八  年    三    月    四    日
                                                      Ｅ


司法院資訊處製作；財團法人民間司法改革基金會備份。
